# 请教陈老师，收入确认的问题

提问人：NIEDAREN 时间：2011-05-29 10:32:20
A公司主营一种地下管材，A公司扩产投资，新征一块地，进行厂房建设，与建筑公司B签订出包合同，即由B公司包工包料。在项目建设中，要用到A公司的地下管材，目前的做法：A公司与B公司签订产品销售合同，合同条款与A公司和其他客户所签销售合同格式一致，销售标的即A公司的管材。 想请教陈老师，这种将自产产品销售给施工方，并用于自身的建设工程， 1 、收入能否确认？ 2 、这种情况能否认为是销售回购？ 3 、如果A对B销售的管材价格高于市场价格，是否对收入确认的判断有影响？

回答人：chenyiwei
这还是涉及到一个风险与报酬转移的判断问题。首要的考虑因素是：B公司承包建造工程，是否以必须使用A公司自产的管材为条件？即A公司提供管材给B公司和B公司承包A公司的厂房工程是否为同时谈判达成、互为前提的一揽子交易？如果A公司指定B公司在工程中必须使用本公司的自产管材，则这两个步骤实际上是一揽子交易，对A公司而言本质上等同于自营工程领用自产产品，不应确认收入，应按成本和对应的增值税销项税额为基础从库存商品结转到在建工程成本；如果A公司并未作出此项指定，B公司可以自行选择A公司厂房工程中管材的供应商，并且管材价格和工程承包价款之间也没有关联的，则两者之间没有直接关联，A公司将管材销售给B公司时可以确认销售收入。 另外，在判断关联度时，两个步骤之间各自的交易价格是否分别按照各自的市场公允条款达成，也是需要考虑的因素。如果A公司在此交易中出售给B公司的管材高于市场价，但该差额又通过提高工程款的方式给予B公司补偿的，则这两个步骤之间存在关联的可能性是相当大的。

回答人：chenyiwei
回复 7 楼 NIEDAREN 的帖子对交易是否存在关联的判断，不仅仅是看合同条款的法律形式，还要看交易的经济实质。例如，对管材销售价格高于市场价格的原因需作了解。个人的意见是这种明显偏离正常公允市场价格的合同可能表明这两个步骤之间存在关连，可能导致A公司不能确认这部分管材的销售收入，而是按管材的生产成本和应缴纳的增值税销项税额计入在建工程成本。
另外还有一种可能的解决办法是：如果B公司有权自主选择管材的供应商，并且除了管材销售价格偏高及其与工程款之间的联动关系以外，没有其他表明两步骤存在关连的考虑因素的，也可以对这部分销售给B公司的管材按正常售价确认收入，实收价款高于正常售价的部分冲减在建工程成本。
附：IAS 27（ 2008 年修订）第 33 段对于判断两项或多项交易是否存在关连的提示： A parent might lose control of a subsidiary in two or more arrangements (transactions). However, sometimes circumstances indicate that the multiple arrangements should be accounted for as a single transaction. In determining whether to account for the arrangements as a single transaction, a parent shall consider all of the terms and conditions of the arrangements and their economic effects. One or more of the following may indicate that the parent should account for the multiple arrangements as a single transaction: (a) They are entered into at the same time or in contemplation of each other. (b) They form a single transaction designed to achieve an overall commercial effect. (c) The occurrence of one arrangement is dependent on the occurrence of at least one other arrangement. (d) One arrangement considered on its own is not economically justified, but it is economically justified when considered together with other arrangements. An example is when one disposal of shares is priced below market and is compensated for by a subsequent disposal priced above market. 即：修订后IAS 27第 33 段实际上给出了在实务中判断两笔或多笔交易是否在经济实质上存在关连时应考虑的常见因素的提示。当存在以下因素中的一项或多项时，可能表明应当把该多项交易看作一个整体进行会计处理： ①该两项或多项交易是否同时谈判达成或计划，是否互为前提（例如，一项交易必须依赖于至少一项其他交易）； ②该两项或多项交易是否用以实现一项整体经济利益，本质上是同一项交易的两个或多个组成部分； ③该两项或多项交易单独看是否均不具有经济实质，而只有作为一个整体来看时才是具有经济实质的。（例如，其中一项交易的作价低于市场价格，但该低价交易的损失可通过以后另一项或几项交易的作价高于市场价格而得到弥补） 上述原则不仅仅适用于企业合并和长期股权投资的会计处理，而应当视作一项适用于几乎所有会计领域的通用理念。